臺灣高等法院臺中分院刑事判決　　　　96年度上易字第1759號
上　訴　人
即　被　告　丙○○
上列上訴人因妨害名譽案件，不服臺灣苗栗地方法院96年度易字
第519號中華民國96年8月2日第一審判決（起訴案號：臺灣苗栗
地方法院檢察署96年度偵字第488號），提起上訴，本院判決如
下：
    主  文
原判決撤銷。
丙○○公然侮辱人，處拘役貳拾日，減為拘役拾日，如易科罰金
，以新臺幣壹仟元折算壹日。
    事實及理由
一、本案經本院審理結果，認第一審判決認定之事實、理由及論
    罪並無不當，並引用第一審判決書記載之事實、理由、證據
    及論罪等記載（如附件）。
二、被告丙○○上訴意旨，以：檢察官舉證引用之陳謝秋香、湯
    于杰、江貴熙、羅煥坤等四名證人，其中僅有證人即告訴人
    甲○○胞弟江貴熙證述：伊曾罵告訴人。至於其他三名證人
    均未證述及此。又，伊係在告訴人甲○○對伊謾罵污辱之後
    ，始回應「你才是」等語，並無污辱告訴人甲○○之意思云
    云。然查，證人即頭屋鄉民代表湯于杰已於偵查中證述：告
    訴人甲○○於上開時、地拍打丙○○臉頰，並辱罵丙○○，
    及丙○○回嘴「你才是」等語（見96偵字第488號偵查卷第
    51至53頁），而被告亦直承確在告訴人謾罵之後，回以「你
    才是」等詞，核與證人湯于杰所證吻合。因此，被告利用告
    訴人甲○○謾罵之詞，回罵告訴人甲○○，並非徒以證人江
    貴熙一人證詞為憑，已經無庸置疑。又查，告訴人甲○○於
    上開時間、地點，以客語「狗屌子」辱罵被告，經被告提起
    公然侮辱罪之告訴後，業經原審法院以96年度易字第519號
    判處甲○○拘役三十日減為拘役十五日確定在案，有該判決
    書1份在卷可稽，而被告回嘴告訴人甲○○：「你才是」之
    話語，參照被告告訴甲○○之犯罪事實，係針對甲○○對被
    告辱罵「狗屌子」之後之回應，在緊密之時間、空間之下，
    被告所回應「你才是」等詞，顯係意指：「甲○○（即『你
    』）才是狗屌子」，被告上訴後辯稱：其無侮辱甲○○之意
    思，顯非可取。此外，參照原審判決書理由欄一之（二）、
    二所載證據及理由，足見被告所辯無非卸責之詞，並非可取
    。
三、原審對被告丙○○論以刑法第309條第1項之罪，固非無見。
    惟按公然侮辱人者，處拘役或3百元以下罰金。刑法第309條
    第1項定有明文。是涉犯該條項之罪者，【最重僅能科處拘
    役，不得判處徒刑】。然原審認定被告公然侮辱之犯罪事實
    後，竟判處被告有期徒刑「二月」，顯然於法不合。被告上
    訴意旨否認犯罪，固非可取，但原審判決既然有上開可議之
    處，即應由本院予以撤銷改判。爰審酌被告丙○○對告訴人
    甲○○所為公然侮辱之行為，乃因雙方有債務糾紛嫌隙在先
    ，且經告訴人辱罵在先，致被告一時失慮而為之偶發行為，
    其犯罪目的乃圖口舌之快，手段僅「直接引用」告訴人甲○
    ○辱罵被告之言詞，並未新增其他辱罵他人之污言穢語，相
    較於告訴人甲○○對被告之公然侮辱情節，被告所為惡性顯
    然較輕，並斟酌被告犯罪後否認犯行，及其犯罪所受之刺激
    、生活狀況、品行、智識程度與被害人之關係等一切情狀，
    量處拘役二十日，又因被告犯行，符合中華民國96年罪犯減
    刑條例規定減刑規定，並減其拘役二分之一，以示懲儆。
據上論斷，應依刑事訴訟法第373條、第369條第1項前段、第364
條、第299條第1項前段，刑法第309條第1項、刑法第41條第1項
前段，刑法施行法第1條之1第1項、第2項，中華民國九十六年罪
犯減刑條例第2條第1項第3款、第7條第2項、第9條，判決如主文
。
本案經檢察官乙○○到庭執行職務。
中　　華　　民　　國　　96　　年　　11　　月　　22　　日
            刑事第八庭  審判長法　官　羅　得　村
                              法　官　張　靜　琪
                              法　官　陳　宏　卿
上列正本證明與原本無異。
不得上訴。
                              書記官　柯　孟　伶
中　　華　　民　　國　　96　　年　　11　　月　　22　　日
